【裁判字號】    97,訴,723
【裁判日期】    970731
【裁判案由】    違反毒品危害防制條例
【裁判全文】
臺灣屏東地方法院刑事判決               97年度訴字第723號
公  訴  人  臺灣屏東地方法院檢察署檢察官
被      告  甲○○
上列被告因違反毒品危害防制條例案件，經檢察官提起公訴（97
年度毒偵字第893 號），茲因被告就被訴事實為有罪之陳述，經
告知簡式審判程序意旨，並聽取公訴人及被告之意見後，本院合
議庭裁定由受命法官獨任依簡式審判程序審理，判決如下：
    主  文
甲○○施用第一級毒品，累犯，處有期徒刑壹年肆月。扣案驗後
淨重零點陸捌玖公克之海洛因壹小包連同包裝袋、沾黏海洛因成
分之注射針筒貳支均沒收銷燬之，扣案注射針筒壹支沒收；又施
用第二級毒品，累犯，處有期徒刑壹年貳月；應執行有期徒刑貳
年肆月。扣案驗後淨重零點陸捌玖公克之海洛因壹小包連同包裝
袋、沾黏海洛因成分之注射針筒貳支均沒收銷燬之，扣案注射針
筒壹支沒收。
    事  實
一、甲○○有多次犯罪經法院判刑確定之紀錄，最近一次經有期
    徒刑執行完畢情形如下：
  (一)民國94年間因施用第一級、第二級毒品而違反毒品危害防制
    條例案件，依序經本院94年度訴字第424 號判處有期徒刑1
    年、8月，應執行有期徒刑1年6月確定。
  (二)94年間另犯詐欺罪，經本院95年度簡上字第16號（94年度簡
    字第1593號）判處有期徒刑5月確定。
  (三)上開2 判決經本院94年度聲字第1370號裁定應執行有期徒刑
    1 年10月，於94年11月23日入監執行，96年4 月3 日因縮刑
    假釋出監，嗣96年5 月16日縮刑假釋期滿未經撤銷假釋而執
    行完畢。
二、又其前因施用毒品案件，經本院89年度毒聲字第2373號裁定
    令入勒戒處所施予觀察、勒戒，於89年10月30日入所執行，
    因無繼續施用毒品傾向，於89年11月15日出所執行完畢；嗣
    又因施用毒品案件，經本院90年度毒聲字第1643號裁定令入
    勒戒處所施予觀察、勒戒，於90年9 月20日入所執行，因有
    繼續施用毒品傾向，經本院90年度毒聲字第1873號裁定令入
    戒治處所施予強制戒治，90年12月11日轉入執行，因無繼續
    施用毒品傾向，經本院91年度毒聲字第346 號裁定停止戒治
    ，所餘期間付保護管束，於91年4 月26日出所，91年10月19
    日期滿未經撤銷停止戒治執行完畢。嗣5 年內已經再犯施用
    毒品案件而經法院判決確定並執行完畢如上。
三、詎其經前開有期徒刑執行完畢後5 年內，仍不知悔改，復分
    別基於施用第一級毒品之犯意，於97年5 月3 日下午2 時許
    ，在其位於屏東縣里港鄉里○路98號之住處內，以皮下注射
    之方式，施用第一級毒品海洛因1 次；並於97年5 月3 日晚
    間9 時許，在上開同一處所內，以置入玻璃球內燒烤並吸用
    其所生煙霧之方式（玻璃球於查獲前已經丟棄而滅失），施
    用第二級毒品甲基安非他命1 次。嗣為警於97年5 月4 日凌
    晨3 時許，在屏東市○○路監理站旁查獲，扣得海洛因1 小
    包（驗後淨重0.689 公克）、注射針筒3 支。經採其尿液送
    驗結果，呈嗎啡即海洛因經人體水解代謝產物及甲基安非他
    命陽性反應。
四、案經屏東縣警察局屏東分局報告臺灣屏東地方法院檢察署檢
    察官偵查起訴。
    理  由
一、前揭施用第一級毒品海洛因、第二級毒品甲基安非他命之犯
    罪事實，業據被告甲○○於本院審理時自白不諱，並有扣案
    白色粉末1 小包、注射針筒3 支，其粉末部分經送高雄市立
    凱旋醫院鑑驗結果，為驗後淨重0.689 公克之海洛因粉末，
    有該院97年6 月26日R72906號檢驗鑑定書附卷可按；又注射
    針筒部分，經本院囑託高雄醫學大學附設中和紀念醫院以氣
    相層析質譜儀法（GC／MS）等科學方法檢驗結果，其中2 支
    呈海洛因陽性反應、1 支呈毒品陰性反應，有該院97年6 月
    20日編號9706-99 、100 、101 號檢驗報告附卷可憑。又其
    經查獲採尿送臺灣檢驗科技股份有限公司以氣相層析質譜儀
    法（GC／MS）檢驗結果，亦呈嗎啡即海洛因經人體代謝之產
    物及甲基安非他命陽性反應，有該公司97年5 月19日，編號
    KＺ000000000000號濫用藥物尿液檢驗報告附卷，乃鑑定機關
    本於專業知識暨以精密儀器測試所得之結論，自可憑信。
二、按毒品危害防制條例於民國92年7 月9 日修正公布，自93年
    1 月9 日施行，其中第20條、第23條將施用毒品之刑事處遇
    程序，區分為「初犯」及「5 年內再犯」、「5 年後再犯」
    。依其立法理由之說明：「初犯」，經觀察、勒戒或強制戒
    治後，應為不起訴處分或不付審理之裁定；經觀察、勒戒或
    強制戒治執行完畢釋放後，「5 年內再犯」者，因其再犯率
    甚高，原實施之觀察、勒戒及強制戒治既已無法收其實效，
    爰依法追訴或裁定交付審理。至於經觀察、勒戒或強制戒治
    執行完畢釋放後，「5 年後再犯」者，前所實施之觀察、勒
    戒或強制戒治已足以遮斷其施用毒品之毒癮，為期自新及協
    助其斷除毒癮，仍適用「初犯」規定，先經觀察、勒戒或強
    制戒治之程序。從而依修正後之規定，僅限於「初犯」及「
    5 年後再犯」2 種情形，始應先經觀察、勒戒或強制戒治程
    序。倘被告於5 年內已再犯，經依法追訴處罰，縱其第3 次
    （或第3 次以上）再度施用毒品之時間，在初犯經觀察、勒
    戒或強制戒治執行完畢釋放5 年以後，已不合於「5 年後再
    犯」之規定，且因已於「5 年內再犯」，顯見其再犯率甚高
    ，原實施觀察、勒戒或強制戒治，已無法收其實效，即應依
    該條例第10條處罰（最高法院95年度第7 次刑事庭會議決議
    意旨參照）。
三、被告甲○○前因施用毒品案件，經本院89年度毒聲字第2373
    號裁定令入勒戒處所施予觀察、勒戒，於89年10月30日入所
    執行，因無繼續施用毒品傾向，於89年11月15日出所執行完
    畢；嗣又因施用毒品案件，經本院90年度毒聲字第1643號裁
    定令入勒戒處所施予觀察、勒戒，於90年9 月20日入所執行
    ，因有繼續施用毒品傾向，經本院90年度毒聲字第1873號裁
    定令入戒治處所施予強制戒治，90年12月11日轉入執行，因
    無繼續施用毒品傾向，經本院91年度毒聲字第346 號裁定停
    止戒治，所餘期間付保護管束，於91年4 月26日出所，91年
    10月19日期滿未經撤銷停止戒治執行完畢。嗣5 年內已經再
    犯施用毒品經本院94年度訴字第424 號判處有期徒刑1 年、
    8 月，應執行有期徒刑1 年6 月確定並執行完畢，有臺灣高
    等法院被告前案紀錄表、臺灣屏東地方法院檢察署刑案資料
    查註紀錄表、全國施用毒品案件紀錄表、受觀察勒戒人毒品
    及前科紀錄簡列表各1 份在卷可按，其經強制戒治執行完畢
    釋放後，5 年以內已再犯施用毒品犯行，並經依法追訴處罰
    後，復犯本件施用第一級、第二級毒品犯行之事證明確，應
    依法論科。
四、按海洛因、甲基安非他命依序為毒品危害防制條例第2 條第
    2 項第1 款、第2 款規定之第一級、第二級毒品，除法律另
    有規定者外，不得持有、施用。核被告甲○○所為，係犯毒
    品危害防制條例第10條第1 項之施用第一級毒品罪，及同條
    第2 項施用第二級毒品罪。其因施用而持有海洛因、甲基安
    非他命之低度行為，應為施用之高度行為所吸收，不另論罪
    。又被告甲○○前於94年間因施用第一級、第二級毒品而違
    反毒品危害防制條例案件，依序經本院94年度訴字第424 號
    判處有期徒刑1 年、8 月，應執行有期徒刑1 年6 月確定；
    94年間另犯詐欺罪，經本院95年度簡上字第16號（94年度簡
    字第1593號）判處有期徒刑5 月確定，2 判決經本院94年度
    聲字第1370號裁定應執行有期徒刑1 年10月，於94年11月23
    日入監執行，96年4 月3 日因縮刑假釋出監，嗣96年5 月16
    日縮刑假釋期滿未經撤銷假釋而執行完畢，有臺灣高等法院
    被告前案紀錄表及臺灣屏東地方法院檢察署刑案資料查註紀
    錄表各1 份在卷可按，其5 年之內再因故意犯有期徒刑以上
    刑之本罪，為累犯，應依法加重其刑。其前開所犯2 罪，犯
    意各別，行為互殊，所犯構成要件有異，為數罪，應分論併
    罰之。
四、爰審酌被告甲○○之年齡、品行、智識能力、犯罪手段、行
    為對法益造成侵害之程度，其為66年11月18日出生、受有國
    中肄業教育程度、以鐵工為業之人，為本件犯罪時年30歲，
    有警詢年籍等資料在卷可參，正值青壯，茲就其施用毒品之
    犯罪類型，雖有認為僅屬自戕行為，並未涉侵害他人法益者
    ，惟姑不論此見與我國現行刑事立法除就行為人藉自殘行為
    達到其他侵害國家、社會法益結果之目的，而在相關特別立
    法如妨害兵役治罪條例等特別法中定以處罰之規定外，向不
    加罰於單純自殘，甚或自殺行為所表彰之規範體系價值觀念
    相左，況毒品危害防制條例第10條所規定對施用毒品行為之
    處罰，其法定刑猶相當，或更甚（如施用第一級毒品罪）於
    刑法中關於故意「傷害他人」規定罪責，舉輕明重，足徵其
    規範保護之法益，原不在該「自戕」行為本身所造成行為人
    個人身體健康之有形侵害。蓋民主法治國家之所異於獨裁、
    集權社會，其國家政策、社會發展，均取決於以全體公民個
    人意志累積形成之群體意志，凡公民不分性別、學歷、職業
    、貧富、愚智，任由鴻儒碩彥至販夫走卒，其個人意志之表
    現就群體意志決定之形成，均屬等值，直接影響國家、社會
    整體之命運，至關重要，則個人基於自主、健全意思所表現
    之公民意志，不分良窳，均應尊重，然若有藉不正手段影響
    他人或自陷個人健全自主意志不能正常形成、表現者，不僅
    直接侵蝕公民群體意志形成之基礎，迫令其他自重慎行大眾
    均須承受建立在該不健全基礎形成之公共政策、社會生活品
    質之結果，對於國家、社會法益及人民全體利益，猶已構成
    危害，是如投票受賄罪所規範者，即在禁止公民匯集個人自
    主意志以形成群體意志之過程受不當影響及控制，即為適例
    。今毒品除可對個人身體健康造成有形傷害外，就人之身體
    及精神形成高度成癮性及依賴性，猶足以抑制個人表現其本
    於心性能力所為自主意志之決定，並進而造成群體意志表現
    遭不當扭曲之危險，直接影響國家、社會之發展，侵害至鉅
    ，斷非僅止於個人健康之危害，被告甲○○迭因施用毒品而
    經觀察、勒戒、強制戒治及刑之執行矯治，未幾仍重蹈覆轍
    ，除徵其守法觀念薄弱，堪認已施用毒品成習，積重難返，
    對其個人身心、家庭及國家、社會之危害非輕，並考量其犯
    罪施用毒品之情節，查獲毒品、器具之數量，及其犯罪經查
    獲後，尚能坦認犯行，態度尚可等一切情狀，量處如主文所
    示之刑，並定其應執行之刑，以資儆懲。
五、扣案驗後淨重0.689 公克之海洛因粉末為查獲之毒品，其包
    裝袋因盛裝毒品而為該成分所沾黏，無法析離，此觀卷附法
    務部調查局93年3 月19日調科壹字第09300113060 號函文意
    旨自明，應與所盛裝、沾黏之毒品併同處分，依毒品危害防
    制條例第18條第1 項前段，沒收銷燬之。扣案注射針筒3 支
    ，其中2 支因被告甲○○已持以供施用、持有毒品犯罪使用
    而為其成分所沾黏，依前開函文意旨，顯已析離不易，應與
    所沾黏之毒品併同處分，依毒品危害防制條例第18條第1 項
    前段，沒收銷燬之；另呈毒品陰性反應1 支，據被告甲○○
    自承為其所有並預備供施用毒品使用，應依刑法第38條第1
    項第2 款規定沒收。未扣案而供被告本件施用甲基安非他命
    使用之玻璃球，除據被告甲○○供稱於查獲前已經丟棄而滅
    失，依現有卷證復不能證明其尚存在，爰不另為沒收之諭知
    ，附此敘明。
據上論斷，依刑事訴訟法第273 條之1 第1 項、第299 條第1 項
前段，毒品危害防制條例第10條第1 項、第2 項、第18條第1 項
前段，刑法第11條、第47條第1 項、第51條第5 款、第38條第1
項第2 款，判決如主文。
本案經檢察官許英輝到庭執行職務
中    華    民    國    97    年    7     月    31    日
                  刑事第二庭    法  官  陳松檀
以上正本證明與原本無異。
如不服本判決應於收受本判決送達後10日內向本院提出上訴書狀
，其未敘述上訴理由者，並得於提起上訴後10日內向本院補提理
由書狀（均須按他造當事人之人數附繕本）「切勿逕送上級法院
」
中    華    民    國    97    年    7     月    31    日
                                書記官  林祥玉
附錄本件判決引用之法條：
毒品危害防制條例第10條
施用第一級毒品者，處 6 月以上 5 年以下有期徒刑。
施用第二級毒品者，處 3 年以下有期徒刑。


司法院資訊處製作；財團法人民間司法改革基金會備份。
